【裁判字號】    98,交聲更,8
【裁判日期】    980924
【裁判案由】    違反道路交通管理處罰條例
【裁判全文】
臺灣宜蘭地方法院交通事件裁定         98年度交聲更字第8號
原處分機關  交通部公路總局臺北區監理所宜蘭監理站
異  議  人
即受處分人  甲○○
上列異議人即受處分人因違反道路交通管理處罰條例案件，對於
交通部公路總局臺北區監理所宜蘭監理站於民國97年12月30日所
為之宜監字第裁43─Q00000000號裁決聲明異議，本院裁定如下
：
    主  文
異議駁回。
    理  由
一、原處分意旨略以：異議人即受處分人甲○○於民國97年9月
    24日21時34分騎駛車號GUX-775號重型機車，在宜蘭市○○
    路與嵐峰路交岔路口（下稱系爭路口），因「未依規定兩段
    式左轉」，經宜蘭縣政府警察局保安警察隊員警掣發宜警交
    字第Q00000000號舉發違反道路交通管理事件通知單舉發，
    原處分機關乃依道路交通管理處罰條例第48條第1項第2款、
    第63條第1項規定、違反道路交通管理事件統一裁罰基準及
    處理細則（下稱處理細則）第43條、第44條、違反道路交通
    管理事件統一裁罰基準表（下稱基準表）之規定，裁處新臺
    幣（下同）1,800元，並記違規點數1點。
二、異議意旨略以：異議人於97年9月24日21時34分騎駛車號GUX
    -775號重型機車，行經系爭路口時，雖該處設有機車兩段式
    左轉標誌，惟紅綠燈桿上有「左轉綠燈亮時才許左轉」之安
    全方向導引標誌，並未排除機車之適用，且該路口設置之機
    車左轉待轉區標線，並未明確標示是機車左轉待轉區，使異
    議人誤以為左轉綠燈亮時即可左轉，而未注意到機車兩段左
    轉標誌，故此係工程設置問題，非伊故意不遵守交通規則云
    云。
三、按道路交通管理處罰條例所稱之汽車，包括機器腳踏車，道
    路交通管理處罰條例第3條第8款定有明文。次按汽車駕駛人
    轉彎時，有不依標誌、標線、號誌指示者，處600元以上1,8
    00元以下罰鍰，道路交通管理處罰條例第48條第1項第2款及
    同條例第3條第8款分別定有明文。再按汽車駕駛人駕駛汽車
    違反道路交通管理處罰條例第48條規定者，除應依該條所規
    定之罰鍰處罰外，並予記違規點數1點，同條例第63條第1項
    第1款亦有明文規定。
四、經查：
  (一)本件異議人確曾於上開時、地，騎駛機車未依規定兩段式左
    轉，而為警舉發等情，業據異議人供承不諱，並經證人即本
    件掣單舉發之警員卓文光於本院訊問時結證屬實，復有上開
    舉發違反道路交通管理事件通知單1紙及現場照片2張在卷可
    稽，故此部分事實，足以認定。
  (二)異議人初雖辯稱：該路口未設置待轉區云云，後又改稱：該
    路口設置之機車左轉待轉區標線，並未明確標示是機車左轉
    待轉區云云。惟證人卓文光於本院訊問時業已結證稱：「（
    舉發異議人違規時，該路口有無設置機車左轉待轉區？）有
    。我有問交通隊，是在設置左轉指示燈號時，就有待轉區，
    是在九十七年一月就開始了。」、「（為何你在本案前次調
    查時，證稱異議人違規時該路口無機車左轉待轉區？）我沒
    有注意看那標誌，我之前所言是錯誤的。當時應該有待轉區
    ，但我不確定。」等語綦詳（見本院卷第21頁），而經本院
    函詢結果，交通部公路總局第四區養護工程處頭城工務於98
    年6月3日以四工頭字第0980102856號亦函覆稱：系爭路段於
    97年9月24日劃有機慢車左轉待轉標線等情明確（見本院卷
    第10-11頁）。此外，復有現場照片2張、現場圖、營繕工程
    結算驗收證明書及本院公務電話紀錄各1份在卷可參（見本
    院卷第11、13-14、27、28頁），足徵系爭路口於97年5月29
    日，即已劃設機慢車左轉待轉標線，是異議人辯稱：該路段
    未設置待轉區云云，核與事實不符，要難採信。又按機慢車
    兩段式左轉標誌應設於實施機慢車兩段式左轉路口附近明顯
    之處，並配合劃設機慢車左轉待轉區標線。又機慢車左轉待
    轉區線，用以指示機器腳踏車或慢車駕駛分段行駛，視需要
    設於號誌管制之交岔路口。本標線線型為白色長方形，線寬
    15公分，劃設於停止線前方，設有枕木紋行人穿越道者，劃
    設於枕木紋行人穿越道前方，道路交通標誌標線號誌設置規
    則第65條後段及第191條第1、2項分別定有明文。是本件系
    爭路口既於紅綠燈桿上之紅錄燈管制號誌旁明顯處，設置機
    車兩段式左轉標誌，亦依前揭法條規定之劃設方式，配合劃
    設機慢車左轉待轉區標線，則合法考取駕駛執照之異議人自
    當知悉應在號誌顯示允許直行時，先行駛至右前方路口之左
    轉待轉區等待左轉，俟該方向號誌顯示允許直行後，再行續
    駛，以兩段方式完成左轉。異議人嗣後辯稱：該路口設置之
    機車左轉待轉區標線，並未明確標示是機車左轉待轉區云云
    ，顯不足為有利之認定。
  (三)異議人另雖辯稱：該路口之紅綠燈桿上有「左轉綠燈亮時才
    許左轉」之安全方向導引標誌，並沒有排除機車之適用，使
    異議人誤以為左轉綠燈亮時即可左轉，而未注意到機車兩段
    式左轉標誌云云。惟該處路口於異議人違規之97年9月24日
    21時34分許，已於紅綠燈桿上之紅綠燈管制號誌旁明顯處，
    設有機車兩段式左轉之標誌，且較紅綠燈號為大，任何人觀
    看紅綠燈號誌時，均一望即知，亦依規定於該路口配合劃設
    機慢車左轉待轉區標線等情，有現場照片4張附卷可佐（見
    本院卷第27、28頁、本院98年度交聲字第35號卷第18頁），
    異議人當可輕易即注意到上情，並知悉應遵守標誌及標線指
    示為機車兩段式左轉，異議人辯稱：伊未注意到機車兩段左
    轉標誌云云，實令人殊難想像。至於該路口設置之「左轉燈
    亮時才許左轉」告示牌，依道路交通標誌標線號誌設置規則
    第137條規定觀之，乃係一警告性質之告示牌（黃底黑字黑
    邊），僅在促使汽車駕駛人提高警覺，遵守號誌指示駕駛，
    並未排除機車兩段式左轉之標誌、標線指示機車騎士應為兩
    段式左轉規定之適用，異議人既係合法考取駕駛執照之駕駛
    人，對於上開標誌、標線及告示牌之意義應有全然之認識，
    而無混淆之可能。是異議人辯稱：該路口之紅綠燈桿上有「
    左轉綠燈亮時才許左轉」之安全方向導引標誌，並沒有排除
    機車之適用，使異議人誤以為左轉綠燈亮時即可左轉云云，
    亦難據以為解免其本案交通違規責任之憑藉。
五、綜上所述，異議人於上開時、地騎駛機車，確實有不依標誌
    、標線、號誌指示之違規行為。從而，原處分機關依道路交
    通管理處罰條例第48條第1項第2款、第63條第1項第1款、處
    理細則第43條、第44條暨基準表之規定，裁處異議人罰鍰新
    臺幣1,800元，並記違規點數1點，核無不合。本件聲明異議
    為無理由，應予駁回。
據上論斷，應依道路交通案件處理辦法第19條，裁定如主文。
中    華    民    國    98    年    9     月    24    日
                  交通法庭  法  官  陳映佐
以上正本證明與原本無異。
如不服本裁定，應於裁定送達後5日內，向本院提出抗告狀。（
應附繕本）「切勿逕送上級法院」。
                            書記官  陳憲文
中    華    民    國    98    年    9     月    24    日


司法院資訊處製作；財團法人民間司法改革基金會備份。
